【裁判字號】    98,交聲,2146
【裁判日期】    980630
【裁判案由】    違反道路交通管理處罰條例聲明異議
【裁判全文】
臺灣臺北地方法院交通事件裁定        98年度交聲字第2146號
                                    98年度交聲字第2147號
                                    98年度交聲字第2148號
                                    98年度交聲字第2149號
                                    98年度交聲字第2150號
                                    98年度交聲字第2151號
                                    98年度交聲字第2152號
原處分機關  臺北市交通事件裁決所
異  議  人  乙○○
即受處分人
上列異議人即受處分人因違反道路交通管理處罰條例案件，對於
臺北市交通事件裁決所於民國97年12月17日所為北市裁催字第裁
22-1AE309876號、第裁22-1AE308149號、第裁22-1AE306430號、
第裁22-1AE304354號、第裁22-1AE300988號、第裁22-1AE299177
號、第裁22-1AE295730號處分（原處分案號：臺北市政府停車管
理工程處第1AE309876 號、第1AE308149 號、第1AE306430 號、
第1AE304354 號、第1AE300988 號、第1AE299177 號、第1AE295
730 號），聲明異議，本院裁定如下：
    主  文
原處分均撤銷。
乙○○均不罰。
    理  由
一、原處分意旨略以：異議人即受處分人乙○○所有車牌號碼RD
    Q-005 號輕型機車於民國97年4 月14日下午1 時11分許停放
    在峨嵋街、97年4 月16日晚間7 時57分許停放在昆明街、97
    年4 月17日上午11時58分許停放在昆明街、97年4 月19日晚
    間8 時30分許停放在昆明街、97年4 月21日下午1 時55分許
    停放在昆明街、97年4 月22日上午11時51分許停放在昆明街
    、97年4 月23日下午3 時10分許停放在漢口街2 段，在前揭
    道路收費停車處所停車而未於期限前繳費，經催繳仍不依規
    定繳費，違反道路交通管理處罰條例第56條第2 項之規定，
    經臺北市政府停車管理工程處移送原處分機關即臺北市交通
    裁決所，依同上規定，裁處受處分人各罰鍰新臺幣（下同）
    3 百元等情，有臺北市交通事件裁決所違反道路交通管理事
    件裁決書7 份在卷可按；但查受處分人於97年12月24日收受
    本7 件裁決書，遲至98年6 月12日始遞交聲名異議狀，已逾
    法定之20日異議期間。
二、按道路交通管理處罰條例第85條第1 項規定：「本條例之處
    罰，受舉發違反道路交通管理事件之受處罰人，認為受舉發
    之違規行為應歸責他人者，應於舉發違反道路交通管理事件
    通知單應到案日期前，檢附相關證據及應歸責人相關證明文
    件，向處罰機關告知應歸責人，處罰機關應即另行通知應歸
    責人到案依法處理。逾期未依規定辦理者，仍依本條例各該
    違反條款規定處罰」。而汽車駕駛人在道路收費停車處所停
    車，未依規定繳費，主管機關應書面通知駕駛人於7 日內補
    繳，並收取必要之工本費用，逾期再不繳納，處3 百元罰鍰
    ，道路交通管理處罰條例第56條第2 項定有明文。
三、本件異議人即受處分人聲明異議意旨略以：伊於民國89年4
    月18日與乙方（姓名年籍不詳）簽訂協議書，伊將車牌號碼
    RDQ-005 號重型機車借予乙方，但在乙方使用中，產生多件
    違規罰單，乙方均未處理，隨後入監執行失聯，伊已於94年
    4 月間繳納10筆罰單共新臺幣（下同）8,700 元，並聲請駕
    駛移轉；96年間，乙方前來與伊聯絡，說要辦理駕照過期，
    向伊索取身分證，並承諾妥善處理罰單，留下聯絡電話0000
    -000-000號，不久該支號碼即成空號；98年1 月間，伊再度
    申請駕駛轉移，但因其他因素罰單過期，無法辦理，罰單金
    額合計4,500 元，伊因家境關係，無法負擔，請求給予公道
    ，讓伊將該車報廢，爰聲請撤銷原處分云云。
四、本院經查：
  (一)關於受處分人之異議是否逾期，經查，原處分分機關於97年
    12月17日所為北市裁催字第裁22-1AE309876號、第裁22-1AE
    308149號、第裁22-1AE306430號、第裁22-1AE304354號、第
    裁22-1AE300988號、第裁22-1AE299177號、第裁22-1AE2957
    30號處分，均於97年12月24日送達受處分人位於臺北市○○
    區○○街19巷6 弄12之3 號之住所，由受處分人之同居人即
    母親邱王牡丹蓋章收受無誤，有送達證書7 份附卷足憑。是
    受處分人應於98年1 月13日前聲明異議，始符法定期間。本
    件受處分人雖於98年6 月12日始提出本件「聲明異議狀」，
    然觀諸原處分機關臺北市交通事件裁決所北市裁管字第0974
    6113300 號函之說明一記載「復台端97年12月30日申訴書」
    ，可見受處分人於97年12月30日即已有聲名異議之意思。
  (二)原處分機關固認「前揭違規案件皆已逾期，申請歸責歉難辦
    理」。然道路交通管理處罰條例第56條第2 項之違規行為乃
    「汽車駕駛人在道路收費停車處所停車，未依規定繳費……
    逾期再不繳納」，為其構成要件，故受處分人經催繳後「逾
    期再不繳納」，始屬道路交通管理處罰條例第56條第2 項所
    定之違規行為。此「逾期再不繳納」之違規行為與此前「在
    道路收費停車處所停車，應於應到案日期前繳費」之行為，
    本屬不同之行為。因此，原處分機關就受處分人「經催繳後
    逾期再不繳納」之違規行為，科以罰鍰3 百元之行政處分，
    自應另行起算聲明異議之期間，而不得以先前停車繳費之應
    到案日期為期限。否則，無異認為受處分人就道路交通管理
    處罰條例第56條第2 項之罰鍰處分，一律無爭執之餘地。
  (三)就受處分人聲明異議主張本件違規行為應歸責於甲○○，並
    提出協議書1 份為證。就此，本院傳喚證人甲○○到庭具結
    證稱：「（問：RDQ-005 你曾經騎過嗎？）有，應該是1 年
    前」、「協議書是說我那時候因為我用他的名字買機車，貸
    款部分還沒繳清，協議部分是等我貸款繳清把名字過戶到我
    名下」、「我那時找不到他人，在整理東西時找到乙○○手
    機，我有去找過乙○○1 次……我要跟他確定我違規停車的
    罰單一共收到幾張，我要幫他繳」、「很久了，這台都我在
    使用，如果有罰單就是我應該要負責」、「（問：97年4 月
    14日在峨嵋街、4 月16日在昆明街、4 月17日在昆明街、4
    月19日在昆明街、4 月21日、22日在昆明街、4 月23日在漢
    口街二段的收費停車格停車，是否是你所為？）是。……時
    間、地點我有印象，確實是我」、「（問：這台車子是否從
    89年4 月開始就都是你在使用？）是」、「罰單改成我的名
    字沒有意見」（見本院98年6 月30日訊問筆錄第2 至4 、6
    頁），核與受處分人與甲○○簽訂之91年1 月9 日協議書記
    載：「甲方於民國89年4 月18日借記車（車號RDQ-005） 予
    乙方，借用期間乙方應善表館人之義務……另已發生之罰單
    （NO.23） ，金額新臺幣壹萬捌仟元整，乙方同意繳納，如
    續有罰單產生，則由乙方負繳納之義務，甲方將保留法律追
    訴權，追索乙方應負之民、刑事之責任」相符。基此即可認
    定，本件停車未依規定繳費之行為人應係甲○○，故經催繳
    後，逾期再不繳納之罰鍰，亦應由甲○○負擔。受處分人聲
    明異議，尚屬有據。
  (四)綜上，原處分機關認為受處分人於97年12月30日申訴應歸責
    於甲○○，其申訴已逾應到案日期，而未予更名云云，顯有
    未洽。原處分機關既已知車號RDQ-005 號輕型機車於前揭7
    件時、地，均係由甲○○所駕駛，逕仍以異議人為本件違規
    機車之所有人，依道路交通管理處罰條例第56條第2 項規定
    ，各裁處受處分人罰鍰300 元，即難認為允當，應由本院將
    原處分撤銷，改諭知本件受處分人不罰，以資適法。
  (五)至於應歸責人甲○○是否得依道路交通管理處罰條例第56條
    第2 項規定，另行裁罰，應由原處分機關另為適法之處理，
    附此說明。
五、據上論斷，應依道路交通案件處理辦法第20條前段，裁定如
    主文。
中    華    民    國    98    年    6     月    30    日
                  交通法庭  法  官  林晏如
上正本與原本無異。
如不服本裁定，應於送達後5日內向本院提出抗告狀。
                            書記官  楊盈茹
中    華    民    國    98    年    6     月    30    日


司法院資訊處製作；財團法人民間司法改革基金會備份。
